臺灣彰化地方法院刑事判決　　　　　　　　　　　　九十二年度訴字第一四五一號
　　公　訴　人　臺灣彰化地方法院檢察署檢察官
　　被　　　告　乙○○原名葉.
右列被告因偽造有價證券案件，經檢察官提起公訴 (九十二年度偵字第二二七五號)
，本院判決如左：
    主  文
乙○○行使偽造之有價證券，處有期徒刑壹年肆月。
扣案偽造之百元美鈔拾壹張沒收。
    事  實
一、乙○○於民國九十一年九月中秋節前後之某日下午十六時許，在台北縣土城市○
    ○路附近，以不詳方式取得偽造之百元美鈔共十一張後（其自稱係一名為蔡清擇
    、但年籍不詳、綽號為「牛港」之大陸籍成年男子所交付），竟意圖供行使之用
    而收集之。後其因積欠柯聰敏新台幣（下同）三萬八千元，而於九十二年一月三
    十一日十六時許，與柯聰敏相約在彰化縣彰化市○○路「裕毛屋超市」前見面，
    其即將該十一張偽造之百元美鈔交付於不知情之柯聰敏作為償還債款之用以為行
    使；之後柯聰敏因亦積欠張培聰二萬七千元，柯聰敏即於九十二年一月三十一日
    十八時許，將其中九張偽造之百元美鈔交付於不知情之張培聰；張培聰其後再將
    該九張偽造之百元美鈔轉交於不知情之張俊雄抵債。嗣於九十二年二月六日十四
    時許，當張俊雄持該九張偽造之百元美鈔向臺灣銀行台中分行行員蔡麗華兌換新
    台幣時，經蔡麗華發覺有異而報警循線查獲，柯聰敏於被查獲時，又自行交出另
    二張偽造之百元美鈔，始知上情。
二、案經台中市警察局第一分局移送臺灣彰化地方法院檢察署檢察官偵查起訴。
    理  由
一、訊據被告乙○○固不否認其確有於上述時、地，收取該十一張偽造之百元美鈔後
    ，悉數轉交與柯聰敏，以抵償其積欠柯聰敏之債務等事實，惟其矢口否認明知該
    等百元美鈔係屬偽造，辯稱：是該名自稱蔡清擇之大陸男子在澳門與伊賭博欠伊
    新台幣十幾萬元，後其偷渡來台買布，經台北港澳同鄉會的會長告知後，伊即載
    同案外人甲○○到台北的港澳同鄉會找蔡清擇討債，蔡清澤在台北縣中和市○○
    路附近的某加油站將該十一張偽造百元美鈔交付給伊保管，言明他日會與伊結清
    賭債；後因年關將至，柯聰敏向伊索討債務，伊帶同該十一張偽造之百元美鈔與
 柯聰敏會面，當伊拿出美鈔，柯聰敏即把美鈔拿走，伊與柯聰敏當時同意將美鈔
    用以抵償債務，並非伊主動把上開美鈔交付與柯聰敏的，伊不知該美鈔係屬偽造
    ，否則就不會把偽鈔交給認識的人，況張俊雄與柯聰敏被查獲之十一張美鈔亦未
    必是伊當初交與柯聰敏之美鈔云云。
二、惟查：被告上開收集後據以行使偽造百元美鈔之犯行，業據證人柯聰敏、張培聰
    、張俊雄及蔡麗華等人於警訊及偵查中指證詳細，其等就扣案之美鈔之來源確係
    自被告處取得、之後再輾轉流向張俊雄處、經張俊雄持以到台灣銀行台中分行兌
    現新台幣時被查獲等過程均證述明確，並有偽造之百元美鈔共十一張扣案可相佐
    證；而扣案之十一張百元美鈔，經送法務部調查局鑑定後，確定該十一張美鈔無
    論紙張、油墨或印版均與真鈔不符，確係偽造無誤，亦有該局九十三年二月十九
    日調科貳字第０九三０００六二五六０號鑑定通知書附卷可參，足認公訴人之起
    訴誠有憑據。
三、而訊之被告乙○○亦不否認確有於上述時、地，收受該十一張偽造之百元美鈔後
    ，與柯聰敏見面時拿出，任由柯聰敏取走以抵償其積欠柯聰敏之債務等事實，僅
    以該等偽造美鈔係自稱蔡清擇之大陸人士交付與伊等詞置辯。然本院諭其提供蔡
    清擇之相關年籍資料以供本院查證，其除提出一張記載為蔡清擇之名片外，並未
    能提出有關蔡清擇之確實的年籍資料，本院自無從僅憑一張來源不明、記載又不
    詳細之名片來查證被告之辯解，其雖於本院準備程序時突然供說證人甲○○曾與
    其前去找蔡清擇討債而請求本院傳喚甲○○為其作證，然證人甲○○於本院審理
    時除證稱其於九十一年中秋節前後，為被告搭載到台北某處加油站，被告下車到
    馬路對面時，曾看到一個人交了一個信封袋給被告，之後被告在車上說那個人欠
    他錢等語外，其對交付信封袋之人是何人一無所知，更不知道該信封袋裡面裝的
    是何物，自無法僅憑其此之所證來推斷確有一名名為蔡清擇之大陸人交付扣案之
    偽造美鈔與被告，是證人甲○○之證詞並不足以採為有利於被告之認定依據，況
    查被告就偽造美鈔之來源於警訊原係供稱：該美鈔係大陸人蔡清擇在台北縣土城
    市○○路附近交給伊的，因他欠伊人民幣二萬元，蔡清擇是大陸福建省晉江市人
    ，是他偷渡來台打工主動與伊聯絡的，伊無法聯絡他云云；後於檢察官偵訊時則
    改稱：美鈔是大陸人蔡清擇在中和市○○路交給伊的，因為蔡清擇在澳門向伊借
    了新台幣約十萬元，是三、五千陸陸續續借的，後他於九十一年中秋節前後偷渡
    來台，將該十一張美鈔交給伊保管，他要伊到大陸或澳門時再去換，以抵償他欠
    伊之債務云云（見九十二年四月二十二日答辯狀及同年四月二十三日、八月二十
    七日偵訊筆錄）；其後於本院準備程序時先是說：是因為蔡清擇在澳門向伊借了
    一萬元港幣，後其偷渡來台買布，經台北港澳同鄉會會長告知後，伊北上找蔡清
    擇討債，蔡清擇才交出該等美鈔與伊來抵債的云云（見本院九十二年十二月二十
    二日、九十三年一月五日筆錄），其於九十三年一月五日之答辯狀卻又稱：九十
    一年中秋節前後，伊在中和市○○路遇到大陸男子蔡清擇，因他在澳門時前後欠
    伊十來萬台幣，伊向他催討，他拿出該十一張美鈔，說是買布所剩，要暫時留在
    伊處，俟伊到大陸或澳門、或是等他再來台時再一併清償全部債務云云，之後於
    審理時卻再改口說：美鈔是因為蔡清擇在澳門時與伊賭博，賭輸伊十幾萬元新台
    幣而交付給伊的云云，其就其與蔡清擇間債權、債務發生之原因，前說是借款，
    後卻改說是賭債，已有未符，且所述債權數額，竟有二萬元人民幣、一萬元港幣
    及十來萬或十幾萬元新台幣之出入，實有可疑而難以置信，又其警訊時原說蔡清
    擇係福建省晉江市人，但其提出上載蔡清擇之名片上所記載之地址卻為大陸地區
    之石獅市，兩地亦非相同，再其就係如何在台找到蔡清擇，原本說是蔡清擇偷渡
    來台後主動與其聯絡的（見其警訊筆錄），之後卻改說是台北之港澳同鄉會會長
    告知的（見本院九十三年一月五日筆錄）或自己遇到的（見其九十三年一月五日
    答辯狀），供詞前後三變，其就蔡清擇以偷渡方式來台買布做生意，一年達一到
    二次之說詞，更是匪夷所思，顯見其所稱偽鈔係來自大陸人士蔡清擇之說詞非但
    無可查證，更顯現出被告實有利用兩岸隔絕、政治、司法權均不及於對岸、目前
    又欠缺合作機制之窘境，而編造不實辯解以為己脫罪之意，本院自難採信其說詞
    ；又其辯說取得該等百元美鈔時，並不知係屬偽造，否則即不會將之任由柯聰敏
    取走以抵償債務云云，然查其又辯說該名自稱為蔡清擇之大陸人因欠其債務（借
    款或賭債）而交付美鈔與伊時，係要其先行保管，以備日後到大陸或澳門時再行
    兌換云云，已見前述，則若被告當時不知美鈔為偽造，當其急需現金以償還柯聰
    敏之欠款時，其大可於收受後，即自行在台持以兌換新台幣等貨幣，實無須迂迴
    等到大陸或澳門時始兌換之必要，且若其自認係為遵守與蔡清擇之約定而暫時保
    管該等美鈔，其理應妥善保管該等美鈔，實不該在與柯聰敏相約見面、當柯聰敏
    向其索討新台幣三萬八千元之債務時，攜帶該十一張美鈔前去赴約，並自行取出
    美鈔向柯聰敏展示而任由柯聰敏取去以抵償其債務（該十一張偽造美鈔合計為美
    金一千一百元，若以一美元兌換三十五元新台幣計，折算為新台幣三萬八千五百
    元，但柯聰敏於偵查中證說其當時與被告係約定以一美元折算三十元新台幣來換
    算），並語帶玄機的向柯聰敏說：這樣伊吃虧，有錢時伊會贖回云云（見柯聰敏
    於九十二年八月二十七日在檢察官偵訊時所證），若其非知該美鈔係偽造，其大
    可自行在台持以向匯率較高之金融機構兌換成新台幣，而不必持美金來償還其在
    台積欠柯聰敏之債務，致使該偽造之美鈔轉手多次而流向張俊雄手中、始因張俊
    雄持以行使而被識破，其過程遠背於常情、常理，應有刻意設計之意，此實足以
    認定其當時確已明知該等美鈔係屬偽造，否則當不致如此刻意而曲折，且其在柯
    聰敏向其討債時，故意向柯聰敏展示該等偽造之美鈔而任由柯聰敏拿走美鈔，並
    與柯聰敏約定折算之匯率以抵償債務之行為，更已明確成立行使偽造有價證券之
    犯行，是其所辯不知該等美鈔係屬偽造及係柯聰敏自行取走美鈔之說詞，無非係
    為己卸責之詞，亦不可採；再其於本院審理時，突然否認扣案之美鈔係其當初交
    與柯聰敏之美鈔等語，惟此與其前於警訊、偵查及本院準備程序中多次坦承該等
    美鈔確係自稱為蔡清擇之大陸人士所交付之供詞相互矛盾，更與柯聰敏、張培聰
    、張俊雄所證述該偽造美鈔確係從被告處取得之證詞有明顯之出入，顯有空口否
    認之意，難予採信。是被告前開所辯，均係為己諉卸之詞，不足採信，其犯行已
    足堪認定，應依法予以論科。
四、核被告所為，係犯刑法第二百零一條第二項行使偽造之有價證券罪。其行使前之
    收集偽造有價證券行為，已為其後行使之犯行所吸收，不另論處。公訴人雖請求
    論以同法、同條、項後段之罪，但其起訴事實業已載明被告行使該等偽造美鈔之
    事實，故其援引之法條顯有錯誤，應予更正。爰審酌被告犯罪之動機、目的、方
    法、手段、品行、所得利益，其行為足以妨害正常之社會經濟秩序，所生之危害
    難謂輕微，及其犯罪不知坦認犯行，未有悔意，犯後之態度不佳等一切情狀，量
    處如主文所示之刑，以示懲警。至扣案之偽造百元美鈔十一張，併依法宣告沒收
    。
據上論斷，應依刑事訴訟法第二百九十九條第一項前段、刑法第二百零一條第二項、
第二百零五條、罰金罰鍰提高標準條例第一條前段，判決如主文。
本案經檢察官黃玉琪到庭執行職務。
中      華      民      國      九十三      年    四    月    二        日
                                臺灣彰化地方法院刑事第一庭
                                    審判長法官  葉  榮  郎
                                    法      官  陳  秋  錦
                                    法      官  葛  永  輝
右正本證明與原本無異。
如不服本判決，應於送達後十日內向本院提出上訴狀( 須附繕本 )。
告訴人或被害人對於判決如有不服具備理由請求檢察官上訴者，其上訴期間之計算係
以檢察官收受判決正本之日期為準。
                                    法院書記官  施  惠  卿
中      華      民      國      九十三      年    四    月    二        日
刑法第二百零一條
意圖供行使之用，而偽造、變造公債票，公司股票或其他有價證券者，處三年以上十
年以下有期徒刑，得併科三千元以下罰金。
行使偽造、變造之公債票、公司股票或其他有價證券或意圖供行使之用收集或交付於
人者，處一年以上七年以下有期徒刑，得併科三千元以下罰金。
